---
layout: page
title: "kormaps2014를 이용한 서울시 Interactive Map"
author: "작성자 : 정권상"
output:
  html_document:
    theme: default
    toc: yes
    toc_float: true
    highlight: tango
    code_folding: show
    number_sections: TRUE
---
***
**서울시 지도 시각화를 위해 시도한 첫번째 방법은 kormaps2014 패키지를 사용하는 방법이다. <br>
비교적 쉽게 지도를 제작할 수 있다는 점에서 장점을 갖지만, 결과물이 다소 투박하고 단순하다는 단점 역시 존재한다.**

# 필요 패키지 설치
***
```{r eval = F}
install.packages("devtools")
devtools::install_github("cardiomoon/kormaps2014")
devtools::install_github("cardiomoon/moonBook2")
```
github 주소를 통해 'kormaps2014'와 'moonBook2' 패키지를 설치한다.

# 필요 패키지 불러오기
***
```{r}
library(ggplot2)
library(kormaps2014)
library(moonBook2)
str(kormap2)
```
kormaps2014 패키지에는 areacode, kormap1, kormap2, kormap3, korpop1, korpop2, korpop3, tbc가 포함되어있는데, 이중 kormap2(2014년 한국행정지도(시군구별))를 사용한다. <br>
*각각의 데이터에 대한 설명은 [문건웅님의 문서](https://rstudio-pubs-static.s3.amazonaws.com/222145_fdcc8a5cb9584950ae7e8097304bf398.html)를 참조*

# 서울시 구별 특성 테이블
***
```{r}
data = read.csv('data.csv')
DT::datatable(data)
```
데이터 수집 단계에서 만들었던 서울시 구별 특성 테이블을 불러온다.

# 데이터 병합
***
```{r}
new_data = korpop2[1:25,]
new_data[,26:40] = data[,3:16]
```
kormap2를 바탕으로 서울시 구별 특성을 단계별 지도로 만들기 위해 kormaps2014 패키지에 있는 korpop2의 형식을 빌어 new_data를 생성한다. korpop2는 전국 단위의 테이블이기 때문에 서울시 부분인 처음 1행~25행까지만 인덱싱하여 사용하면 된다.

# ggChoropleth를 이용하여 지도 그리기
***
```{r}
ggChoropleth(new_data, kormap2, fillvar='공시지가', subarea=c('서울'),
             tooltip='행정구역별_읍면동', title = '공시지가', interactive=T)
ggChoropleth(new_data, kormap2, fillvar='공시지가', subarea=c('서울'),
             tooltip='행정구역별_읍면동', title = '대학수', interactive=T)
```
이후 ggChoropleth를 이용하여 Interactive Map을 완성한다.
